【裁判字號】    90,上易,610
【裁判日期】    900531
【裁判案由】    傷害等
【裁判全文】
臺灣高等法院臺南分院刑事判決                九十年度上易字第六一○號    Ｇ
      上  訴  人
      即  被  告  丙  ○  ○
      選任辯護人  陳  正  芳
      上  訴  人
      即  被  告  乙  ○  ○
右上訴人因傷害案件，不服臺灣嘉義地方法院八十九年度易字第一○九五號中華民國
九十年三月十六日第一審判決（起訴案號：臺灣嘉義地方法院檢察署八十九年度偵字
第五九四五號），提起上訴，本院判決如左：
      主      文
原判決關於傷害部分撤銷。
丙○○傷害人之身體，處有期徒刑貳月，如易科罰金，以參佰元折算壹日，緩刑貳年
。
乙○○連續傷害人之身體，處有期徒刑肆月，如易科罰金，以參佰元折算壹日。
戊○○連續傷害人之身體，處有期徒刑肆月，如易科罰金，以參佰元折算壹日。
      事      實
一、丙○○為丁○○○之夫、甲○○之父，平時丙○○常因細故與家人爭吵，民國八
    十九年八月二十日晚上九時二十分許，丙○○又因懷疑甲○○將家門反鎖，令其
    無法進入，甚感不悅，除先以電話通知其弟乙○○及外甥戊○○來處理外，繼而
    尾隨甲○○進入嘉義縣大林鎮吉林里市場店舖二號丁○○○所經營之修鞋店內，
    拿香要拉甲○○發誓，甲○○不理，丙○○即基於傷害之概括犯意，以拳頭毆打
    甲○○之左臉頰（丙○○傷害甲○○部分未據告訴），丁○○○上前勸阻，丙○○轉而以拳頭毆打丁○○○之臉部、右肩及右手臂。丙○○之弟乙○○先趕到該
    處，責問甲○○為何將家門反鎖，並基於傷害之概括犯意，出手毆打甲○○及上
    前阻止之丁○○○頭部及胸部等處。丙○○之外甥戊○○趕至該處後，亦基於傷
    害之概括犯意，先推甲○○之前胸，致甲○○倒退而撞到玻璃，丁○○○拉住戊○○，戊○○之左手又揮打丁○○○，造成甲○○左臉挫傷（此部分為丙○○所
    傷害）、右上背部挫傷、右手及手腕擦傷；丁○○○則受有右上臂挫傷瘀血、右
    膝右小腿挫傷、頭部外傷、左足踝挫傷。
二、案經丁○○○就丙○○、乙○○及戊○○部分，甲○○就乙○○及戊○○部分訴
    由嘉義縣警察局民雄分局報請臺灣嘉義地方法院檢察署檢察官偵查起訴。
      理      由
一、訊據上訴人即被告丙○○、乙○○、戊○○對於右揭事實，被告丙○○供認其只
    是要求其子即甲○○把鑰匙還給被告丙○○，其與甲○○及告訴人丁○○○有吵
    架，其點香要與甲○○發誓等情；被告乙○○、戊○○均坦承於案發時依序先後
    到達告訴人丁○○○之皮鞋店等情，惟三人均否認有毆打告訴人甲○○及丁○○○之犯行，丙○○辯稱：其未毆打告訴人丁○○○，只是因為告訴人丁○○○要
    和其離婚云云；乙○○辯稱：這是家務事，其去那裡只是純粹關心，絕對沒有打
    告訴人甲○○及丁○○○云云；戊○○辯稱：其到達菜市場時沒有打其舅媽及表
    弟云云。經查：被告丙○○於如何於右開時、地毆打告訴人丁○○○等情，被告
    乙○○、戊○○於右開時、地如何先後毆打告訴人甲○○、丁○○○等情，業據
    告訴人甲○○及丁○○○分別於警訊時、偵查中及原審審理時指訴明確，並有嘉
    義縣大林鎮亞人醫院出具之診斷證明書二份附於警卷可資佐證。而證人即警員王
    文亨於原審調查時證稱：當時是告訴人丁○○○到派出所報案，她說被先生打，
    當時她報案時，其有看到告訴人丁○○○右手臂紅紅的，其請她要告時先去驗傷
    等語（見原審卷第三四頁）。證人即警員劉明讓於原審審理時亦證稱：「我當天
    值班，丁○○○報案後，是由王文亨去處理。她報案說：：：，她先生丙○○帶
    他弟乙○○及他姐和外甥到皮鞋店去打他兒子甲○○：：：，由王文亨去處理」
    等語（見原審卷第一二四頁）。又告訴人丁○○○之診斷證明書所載驗傷時間為
    案發當日（即八十九年八月二十日），傷勢為右上臂挫傷瘀血、右膝右小腿挫傷
    、頭部外傷、左足踝挫傷；甲○○之診斷證明書所載驗傷時間為案發翌日（即八
    十九年八月二十一日），傷勢為左臉挫傷（此部分為丙○○所傷害）、右上背部
    挫傷、右手及手腕擦傷，其等二人受傷部位均有多處，衡情應無自傷攀誣被告三
    人之理。至於證人即被告丙○○、乙○○之姊及戊○○之母蕭劉千惠於原審調查
    時證稱：「：：：我們先到甲○○家，找不到人，再到修鞋店，到了後看我弟丙○○拿把香邀他兒子要到廟裡發誓，他們因甲○○有無鎖房門起爭執，我和乙○○先到，戊○○去停車，我勸甲○○把鎖匙拿出來，不然大家到派出所講清楚，
    我們都沒爭執，被告和告訴人間沒打架，：：：。」等語（見原審卷第六九頁）
    ，其證詞避重就輕，與事實不符，尚非可採。證人即被告丙○○之妹、乙○○之
    姊及戊○○之姨母洪劉雲月於原審調查時證稱：「（妳欲證明何事？）八十九年
    八月二十八日或二十九日下午三點半至四點時告訴人丁○○○有打電話給我，叫
    我轉告丙○○，若他簽離婚，她就撤回告訴，電話中她有說乙○○及戊○○是無
    辜的。」等語（見原審卷第七十頁），證人洪劉雲月案發當時並未在現場目睹，
    其事後聽聞之證言，亦難作為有利被告三人之認定。被告三人所辯，均係卸責之
    詞，不足採信，事證明確，被告三人犯行均堪認定。
二、核被告丙○○毆打告訴人丁○○○之行為，係犯刑法第二百七十七條第一項之傷
    害罪；被告乙○○先後毆打告訴人甲○○、丁○○○之行為，均係犯刑法第二百
    七十七條第一項之傷害罪；被告戊○○先後毆打告訴人甲○○、丁○○○之行為
    ，均係犯刑法第二百七十七條第一項之傷害罪。被告三人係分別依序傷害告訴人
    ，並無證據足認被告三人有何犯意聯絡及行為分擔，公訴人認被告三人就傷害犯
    行，有犯意聯絡及行為分擔，皆為共同正犯，尚有未洽。被告乙○○先後毆打告
    訴人甲○○、丁○○○之犯行，被告戊○○先後毆打告訴人甲○○、丁○○○之
    犯行，均時間緊接，犯罪構成要件相同，顯係基於概括犯意反覆為之，為連續犯
    ，均應依刑法第五十六條之規定各論以一罪，並加重其刑。
三、原審以被告罪證明確，予以論罪科刑，固非無見。惟查（一）被告丙○○於右開
    時、地先後毆打甲○○（被告丙○○傷害甲○○部分未據告訴）及告訴人丁○○○之犯行，嗣被告乙○○趕到先後毆打告訴人甲○○、丁○○○之犯行，後被告
    戊○○趕到亦先後毆打告訴人甲○○、丁○○○之犯行，並無積極證據足資證明
    被告丙○○、乙○○及戊○○對於傷害告訴人甲○○、丁○○○之實施，有犯意
    聯絡及行為分擔，皆為共同正犯，原判決認定其等三人所犯傷害告訴人甲○○、
    丁○○○之犯行，有犯意聯絡及行為分擔，均為共同正犯，並認甲○○於警訊及
    原審審理時均表示不追究其父即被告丙○○之傷害犯行，其撤回告訴之效力應及
    於其他共犯即被告乙○○、戊○○二人，尚有未洽。（二）被告乙○○毆打告訴
    人甲○○、丁○○○及被告戊○○毆打告訴人甲○○、丁○○○均有先後，原判
    決未論被告乙○○、戊○○連續犯傷害罪，亦有未當。被告三人上訴否認犯罪，
    固無足取，惟原判決既有可議，自應由本院將原判決關於傷害部分撤銷改判。爰
    審酌被告三人犯罪之動機、目的、犯罪時所受之刺激、犯罪之手段、生活狀況、
    品行、智識程度、被告三人與告訴人二人平日之關係、犯罪所生之危害及犯罪後
    非但未與被害人二和解，且百般卸責，毫無悔過之意等一切情狀，分別判處如主
    文所示之刑，並均諭知易科罰金之折算標準。查被告丙○○前未曾受有期徒刑以
    上刑之宣告，有臺灣嘉義地方法院檢察署刑案資料查註紀錄表一份附於偵查卷及
    臺灣高等法院被告全國前案紀錄表一份附於本院卷可按，被告丙○○因一時失慮
    而罹刑典，上訴本院後甲○○具狀請求給予被告丙○○減輕其刑或緩刑，告訴人
    丁○○○亦具狀請求酌減被告丙○○之刑，有其等狀紙各一份附於本院卷足憑，
    被告丙○○經此偵審教訓及刑之宣告後，應知警惕而無再犯之虞，本院因認被告
    丙○○部分所宣告之刑以暫不執行為適當，併予宣告緩刑二年，用啟自新。
據上論結，應依刑事訴訟法三百六十九條第一項前段、第三百六十四條、第二百九十
九條第一項前段、刑法第五十六條、第二百七十七條第一項、第四十一條第一項前段
、第七十四條第一款、罰金罰鍰提高標準條例第一條前段、第二條，判決如主文。
本案經檢察官李傳來到庭執行職務。
中    華    民    國      九十      年      五      月        卅一      日
                                  臺灣高等法院臺南分院刑事第二庭
                                      審判長法官  游    明    仁
                                            法官  林    永    茂
                                            法官  陳    清    溪
右正本證明與原本無異。
不得上訴。
                                      法院書記官  嚴    巧    花
中    華    民    國      九十      年      六      月         四       日
附錄：
刑法第二百七十七條第一項：傷害人之身體或健康者，處三年以下有期徒刑、拘役或
                          一千元以下罰金。


司法院資訊處製作；財團法人民間司法改革基金會備份。
